【裁判字號】    95,訴,25
【裁判日期】    950829
【裁判案由】    侵權行為損害賠償
【裁判全文】
臺灣高等法院民事判決                    95年度訴字第25號
原      告  丙○○
                        1
訴訟代理人  徐鈴茱律師
被      告  丁○○
            甲○○○○○○○○.
                        民權路.
兼上一人訴
訟 代 理人  乙○○
上列當事人間因刑事附帶民事訴訟，請求侵權行為損害賠償事件
，經本院刑事庭裁定移送前來，爰於中華民國九十五年八月十五
日言詞辯論終結，判決如下：
    主    文
原告之訴及假執行之聲請均駁回。
訴訟費用由原告負擔。
    事 實 及 理 由
一、本件原告聲明求為判決：(一)被告應連帶給付原告新台幣（下
    同）二百萬元，及自起訴狀繕本送達之翌日起，至清償日止
    ，按年息百分之五計算之利息。(二)被告應連帶將如附表所示
    之道歉啟事，以十六號字體及二分之一版面（高二十六公分
    、寬三十五點五公分）刊登於中國時報、聯合報、自由時報
    等三家報紙頭版各一日。(三)就第一項請求，願供擔保，請准
    宣告假執行。
    被告聲明求為判決：(一)原告之訴及假執行之聲請均駁回。(二)
    如受不利判決，願預供擔保，請准宣告免為假執行。
二、原告起訴主張：被告乙○○係被告周雨時所獨資經營之獨家
    報導周刊雜誌社（下稱獨家報導）之發行人兼總編輯，負責
    該周刊編務工作，被告丁○○係該周刊社之記者，彼等在未
    經適當查證下，由被告乙○○決定將其得知有關伊之傳聞作
    成「封面故事」報導，並於民國（下同）九十三年四月十五
    日派遣被告丁○○與伊在立法院大安會館見面，虛以談話為
    名，實則暗中拍攝伊之近照，以為雜誌封面及內文插圖使用
    ，再於同年四月二十三日所發行之第八一九期獨家報導，由
    被告乙○○以「專交男立委？沈智慧女助理起底陪黃義交、
    高資敏吃火鍋、兩度跟楊文欣出國、還曾與游月霞前夫很曖
    昧」等聳動不實之文字為雜誌封面標題，指派被告丁○○採
    訪、並由被告乙○○將被告丁○○採訪伊所得之資料寫成前
    開報導，且未經伊同意下，將被告丁○○、訴外人顏謙隆拍
    攝取得伊之照片作為該期雜誌封面照片，並於照片上註明「
    沈智慧助理丙○○」，更於該報導目錄及內文分別以大篇幅
    圖、文刊登內容：「立法委員與助理傳緋聞的事件，一直層
    出不窮，據聞一名擁有『國會女王蜂』號稱的女助理，不僅
    陪黃義交吃火鍋，高資敏還將大安會館房間給她住，游月霞
    前夫陳朝容也出錢供她到美國唸書，楊文欣更是帶著她兩度
    出國遊玩……」、「楊文欣更在一月和四月初，與她一起到
    美國拉斯維加斯和大陸遊玩，並買了一個黑色的香奈爾皮包
    送給她……」、「一月初，丙○○曾和楊文欣兩人一同出遊
    到美國，楊文欣還買一個香奈爾皮包送給她……」、「這已
    經不是她第一次和楊文欣出去了」等不實之事項，毀損伊之
    名譽及侵害伊之肖像權。被告乙○○、丁○○所涉及刑責部
    分，業經本院刑事庭依加重誹謗罪名，判處各拘役三十日確
    定，彼等二人均係被告獨家報導周刊雜誌社之受僱人等情。
    爰依侵權行為之法則，求為命如上開原告訴之聲明之判決。
    被告則以：伊等報導系爭傳聞事項係為滿足大眾知的權利，
    符合公共利益，並於刊出系爭報導前，進行多方查訪及查證
    ，已盡善良管理人之注意義務，依大法官會議釋字第五０九
    號解釋，伊等係依合理確信而為報導，自無毀損原告名譽之
    故意或過失可言。縱伊等須負侵權行為責任，然原告並未就
    其損害與系爭報導有何因果關係負舉證責任，且其所請求非
    財產上損害之慰藉金亦顯屬過高，又其要求刊登道歉啟事亦
    不適當等語，資為抗辯。
三、兩造不爭執之事實：
    被告於九十三年四月二十三日發行之第八一九期獨家報導，
    確有刊登有關原告主張之上開內容（見本院卷四六頁至五一
    頁、本院外放證物）。
四、關於原告主張被告共同侵害伊之肖像權部分：
    原告雖主張被告乙○○決定將其得知有關伊之傳聞作成「封
    面故事」報導，而於九十三年四月十五日派遣被告丁○○於
    九十三年四月十五日與伊相約在立法院大安會館見面採訪，
    暗中拍攝伊近照，作為第八一九期獨家報導封面及內文插圖
    使用，並於封面照片上註明「沈智慧助理丙○○」，被告共
    同侵害伊之肖像權云云。惟為被告所否認；復經核被告於第
    八一九期獨家報導封面及內文插圖所顯示原告之肖像，全係
    拍攝自原告正面之照片，原告之眼睛均正視著攝影機之鏡頭
    ，並非攝自原告之側面或背面，而為原告所無法察覺阻止（
    見本院卷四六頁、四八頁、外放證物），顯非被告丁○○暗
    中拍攝所得。是原告於被告丁○○拍攝上開照片時既未當面
    拒絕，則嗣後被告將原告之照片供作刊登於該期獨家報導封
    面及內文插圖之用，顯無侵害原告之肖像權可言。足見原告
    所為此部分之主張，殊不足取。
五、關於原告主張被告毀損伊之名譽部分：
    經查上開第八一九期獨家報導雖於封面刊登：「（立法委員
    ）沈智慧女助理起底陪（立法委員）黃義交、高資敏吃火鍋
    、兩度跟楊文欣出國、還曾與游月霞前夫很曖昧」；並於目
    錄欄載稱：「立法委員與助理傳緋聞的事件，一直層出不窮
    ，據聞一名擁有國會女王蜂稱號的女助理，不僅陪黃義交吃
    火鍋，高資敏還將大安會館兒子的房間讓給她住，游月霞前
    夫陳朝容也出錢供她到美國唸書，楊文欣更是帶著她兩度出
    國遊玩。為了瞭解傳聞是否屬實，本刊好不容易找到這名沈
    智慧的女助理丙○○，並與她談了好久，但對於這些傳聞，
    她除了感到莫名其妙，也提出澄清與說明」；且在內頁封面
    故事欄報導：「（立法委員）沈智慧女助理丙○○不只與黃
    義交有過飯局，更受到其他男立委的照顧。高資敏將她視為
    子女，將大安會館兒子的房間讓給她住；陳朝容還出錢供她
    到美國唸書；楊文欣更在一月和四月初，與她一起到美國拉
    斯維加斯和大陸遊玩，並買了一個黑色的香奈爾皮包送給她
    」、「這已經不是她第一次和楊文欣出去了」等情，為兩造
    所不爭執，並有原告提出該期獨家報導可稽（見本院卷四七
    頁至四八頁、五十頁至五一頁、外放證物）。惟查上開報導
    中敘及原告與立法委員黃義交、高資敏吃火鍋、立法委員高
    資敏將立法委員大安會館兒子房間供原告居住、及立法委員
    陳朝容出錢供原告至美國唸書等情，尚難認係屬男女間之不
    正常交往；至另敘及立法委員楊文欣帶原告兩度出國遊玩、
    在九十三年一月間及四月初與原告一起至美國拉斯維加斯與
    大陸遊玩，並買了一個黑色香奈爾皮包送給原告等情，亦僅
    在報導原告曾與立法委員楊文欣二度出國「遊玩」，而所敘
    及立法委員楊文欣並買了一黑色之香奈爾皮包送給原告，亦
    屬友誼餽贈，並未敘及有男女間之不正常關係。況該報導復
    將原告、及立法委員黃義交、高資敏、陳朝容、楊文欣之澄
    清併為刊載，並製作關係人回應表，及就採訪當事人及關係
    人所得之回應一併登載於該報導內（見本院外放證物影印之
    該期報導），不但未以肯定之語氣敘述傳聞所述之事項，反
    而提供原告就傳聞事項有表示意見及澄清之機會，顯見被告
    並無侵害原告名譽之故意，且由所報導之內容全文，亦難認
    有侵害原告名譽之事實。是原告所為此部分之主張，亦無足
    取。
六、雖被告因此所涉及刑責部分，業經本院刑事庭撤銷原審刑事
    庭諭知無罪之判決，改依加重誹謗罪名，判處各拘役三十日
    確定（見本院訴字卷五頁至十一頁），惟並無拘束本件獨立
    民事訴訟之效力，本院仍得斟酌全辯論意旨及調查證據之結
    果，依自由心證，為與該刑事判決相異之認定（最高法院四
    十一年台上字第一三Ｏ七號判例參照）。
七、綜上所述，被告既無侵權行為，則原告依據侵權行為之法則
    ，請求被告連帶給付二百萬元，及自起訴狀繕本送達之翌日
    起加付法定遲延利息，並應將如附表所示道歉啟事，以十六
    號字體及二分之一版面（高二十六公分、寬三十五點五公分
    ）刊登於中國時報、聯合報、自由時報等三家報紙頭版各一
    日，自屬不應准許。原告之訴既屬不應准許，則其假執行之
    聲請亦已因失所附麗，應併予駁回。
八、至兩造其餘之攻擊或防禦方法及未經援用之證據，經本院斟
    酌後，認為均不足以影響本判決之結果，自無逐一詳予論駁
    之必要，併此敘明。
據上論結，本件原告之訴為無理由，依民事訴訟法第七十八條，
判決如主文。
中    華    民    國    95    年    8    月    29    日
                    民事第六庭
                        審判長法  官  林鄉誠
                              法  官  梁玉芬
                              法  官  楊豐卿
正本係照原本作成。
如不服本判決，應於收受送達後20日內向本院提出上訴書狀，其
未表明上訴理由者，應於提出上訴後20日內向本院補提理由書狀
（均須按他造當事人之人數附繕本）上訴時應提出委任律師或具
有律師資格之人之委任狀；委任有律師資格者，另應附具律師資
格證書及釋明委任人與受任人有民事訴訟法第466條之1第1項但
書或第2項（詳附註）所定關係之釋明文書影本。
中    華    民    國    95    年    8     月    29    日
                              書記官  殷丹妮
附註：
民事訴訟法第466條之1（第1項、第2項）：
對於第二審判決上訴，上訴人應委任律師為訴訟代理人。但上訴
人或其他法定代理人具有律師資格者，不在此限。
上訴人之配偶、三親等內之血親、二親等內之姻親，或上訴人為
法人、中央或地方機關時，其所屬專任人員具有律師資格並經法
院認為適當者，亦得為第三審訴訟代理人。


司法院資訊處製作；財團法人民間司法改革基金會備份。
